【裁判字號】    97,易,399
【裁判日期】    980210
【裁判案由】    詐欺
【裁判全文】
臺灣花蓮地方法院刑事判決               97年度易字第399號
公  訴  人  臺灣花蓮地方法院檢察署檢察官
被      告  乙○○
上列被告因詐欺案件，經檢察官提起公訴（97年度偵字第4071號
）及追加起訴（97年度偵字第4536號、第5176號），本院判決如
下：
    主  文
乙○○幫助犯恐嚇取財罪，處有期徒刑肆月，如易科罰金，以新
臺幣壹仟元折算壹日。又幫助犯恐嚇取財罪，處有期徒刑肆月，
如易科罰金，以新臺幣壹仟元折算壹日。應執行有期徒刑陸月，
如易科罰金，以新台幣壹仟元折算壹日。緩刑貳年，並應於緩刑
期間內，向執行檢察官指定之公益團體、地方自治團體或社區提
供壹佰捌拾小時之義務勞務。緩刑期間付保護管束。
    事  實
一、乙○○明知將自己之金融機構帳戶交付予他人使用，可能因
    此供他人作為不法犯罪工具之用，並得預見可能因而幫助他
    人從事恐嚇取財之不法犯行，竟仍基於幫助他人犯恐嚇取財
    罪之不確定故意，於民國97年5月4日在不詳地點，將其所申
    辦中華郵政股份有限公司花蓮府前路郵局帳號000-00000000
    000000號帳戶之存摺、金融卡及密碼，以新台幣（下同）30
    00元之代價，提供給姓名年籍不詳之成年女子「陳太太」，
    任由「陳太太」所屬犯罪集團作為恐嚇不特定人交付財物之
    匯款帳戶使用。繼之該「陳太太」所屬犯罪集團人員，於97
    年6月3日14時10分許，以電話向甲○○恐嚇稱：知道甲○○
    之妻及孩子的姓名，要求甲○○負擔一半的跑路費，否則要
    對甲○○家人不利等語，致甲○○心生畏懼，而依其指示於
    同日匯款10萬元至乙○○上開郵局帳戶，嗣經甲○○報警處
    理。
二、乙○○於交付上開郵局帳戶後，又另行起意基於幫助「陳太
    太」所屬犯罪集團向他人恐嚇取財之不確定故意，於97 年6
    月5日向合作金庫銀行花蓮分行申辦帳號000-0000000000000
    號帳戶，於97年6月6日在不詳地點，將上開帳戶之存摺、金
    融卡及密碼，再以3000元之代價，提供給「陳太太」，任由
    犯罪集團作為恐嚇不特定人交付財物之匯款帳戶使用。繼之
    該「陳太太」所屬犯罪集團由自稱「文彬」之不詳姓名年籍
    成年男子，於97年6月27日13 時許，以電話向李瑞源恐嚇稱
    ：「我是文彬，正在跑路，我知道你叫瑞源，給我30萬元，
    否則要綁架你家人」等語，致陳瑞源心生畏懼，而於97 年6
    月27日13時30分許，前往台中市軍功郵局匯款3 萬元至乙○
    ○之上開合作金庫銀行花蓮分行帳戶，旋即為該集團成員提
    領一空，嗣經李瑞源報警處理循線查獲。
三、案經花蓮縣警察局花蓮分局報請臺灣花蓮地方法院檢察署檢
    察官偵查起訴及移送併案後追加起訴。
    理  由
一、證據能力部分：
    按被告以外之人於審判外之言詞或書面陳述，除法律有規定
    者外，不得作為證據。被告以外之人於審判外之陳述，雖不
    符前四條之規定，而經當事人於審判程序同意做為證據，法
    院審酌該言詞陳述或書面陳述作成時之情況，認為適當者，
    亦得為證據。當事人、代理人或辯護人於法院調查證據時，
    知有刑事訴訟法第159條第1項不得為證據之情形，而未於言
    詞辯論終結前聲明異議者，視為有前項之同意，刑事訴訟法
    第159條第1項、第159條之5分別定有明文。查本院認定事實
    所引用之證據，檢察官與被告均未於本院言詞辯論終結前聲
    明異議，本院審酌該等言詞或書面陳述作成之情況，並無不
    正取供或違法不當情事，客觀上亦無不可信之情況，堪認為
    適當，依刑事訴訟法第159條之5第2 項規定，均得作為證據
    ，先予敘明。
二、認定犯罪事實之證據及理由：
    被告乙○○於上揭時、地先後各以3000元代價提供交付其所
    申辦中華郵政股份有限公司花蓮府前路郵局帳號000-000000
    00000000號帳戶及合作金庫銀行花蓮分行帳號000-00000000
    00000 號帳戶存摺、金融卡、密碼給「陳太太」所屬犯罪集
    團使用之事實，業據被告乙○○於本院審理時坦承不諱。而
    被害人甲○○、李瑞源因遭犯罪集團恐嚇取財，心生畏懼分
    別匯款10萬元、3 萬元至被告上開帳戶之事實，亦據證人甲
    ○○、詹秀惠於警詢指訴綦詳，並有被告乙○○申辦中華郵
    政花蓮府前路郵局000-00000000000000號帳戶及合作金庫銀
    行花蓮分行000-0000000000000 號帳戶之開戶基本資料及資
    金往來明細、甲○○匯款單、李瑞源匯款單、內政部警政署
    反詐騙案件紀錄表、台中縣警察局清水分局沙鹿分駐所受理
    詐騙帳戶通報警示簡便格式表、受理刑事案件紀錄表及報案
    三聯單、台北市政府警察局松山分局松山派出所受理刑事案
    件紀錄表及報案三聯單各1 件附卷可稽。查各該姓名年籍不
    詳之犯罪集團成員，均基於意圖為自己不法所有之犯意，以
    前揭恐嚇之方式，使被害人甲○○、李瑞源心生畏懼，依其
    指示於上述時地匯款至被告乙○○之上開郵局及合作金庫帳
    戶，並旋而提領完畢，係屬刑法第346條第1項恐嚇取財罪之
    構成要件行為，要屬正犯，本案事證明確，被告幫助恐嚇取
    財犯行洵堪認定。
三、論罪科刑：
  (一)被告於交付事實一部分之郵局帳戶後，再另行起意申辦事實
    二部分之合庫銀行花蓮分行帳戶交付給犯罪集團之「陳太太
    」，業據被告陳明在卷，移送併辦意旨認事實二部分與原起
    訴事實為接續犯之關係，容有未洽，惟事實二部分業經蒞庭
    檢察官於98年1月21 日當庭追加起訴，有上開筆錄在卷可稽
    ，本院自應併與審理，先與敘明。
  (二)核被告2次所為，均係犯刑法第30條第1項前段、第346條第1
    項之幫助恐嚇取財罪。被告以幫助之意思，先後為恐嚇取財
    罪構成要件以外之行為，均依刑法第30條第2 項之規定，按
    正犯之刑減輕之。檢察官起訴及移送併辦意旨均認被告所為
    係犯刑法第30條第1項、第339條第1 項之幫助詐欺取財罪，
    容有未洽，惟業經蒞庭檢察官當庭變更法條，且起訴書及追
    加起訴之移送併辦意旨書所載之社會基本事實均同一，本院
    亦當庭告知被告所犯法條，爰依刑事訴訟法第300 條之規定
    ，變更起訴檢察官所引之法條。被告2 次所犯幫助恐嚇取財
    罪，犯意各別，行為互殊，應分論併罰。
  (三)爰審酌被告犯罪之動機僅係因思慮未周，一時未查而交付帳
    戶予他人犯罪使用之手段，影響社會正常交易安全，增加被
    害人尋求救濟之困難，並使犯罪之追查趨於複雜，危害財產
    安全及社會穩定，兼衡其平日素行、智識程度及犯罪後已坦
    承犯行之態度等一切情狀，分別量處如主文所示之刑，暨諭
    知易科罰金之折算標準，並依刑法第51條第5 款之規定，定
    其應執行之刑及諭知易科罰金之折算標準。又被告未曾受有
    期徒刑以上刑之宣告，有臺灣高等法院被告前案紀錄表在卷
    可按，本院認其經此偵、審程序之教訓，當知所警惕，而無
    再犯之虞，並認前開所宣告之刑以暫不執行為適當，爰併諭
    知緩刑2 年，並命其於緩刑期內向執行機關指定之公益團體
    、地方自治團體或社區提供義務勞務180 個小時。另併宣告
    在緩刑期內付保護管束，俾能由觀護人予以適當督促，並發
    揮附條件緩刑制度之立意及避免短期自由刑執行所肇致之弊
    端，以期符合本件緩刑目的。
四、依刑事訴訟法第299條第1項前段、第300條，刑法第30條第1
    項前段、第2項、第346條第1項、第41條第1項前段、第51條
    第5款、第74條第1項第1款、第2項第5款、第93條第1 項第2
    款，刑法施行法第1條之1，判決如主文。
中    華    民    國    98    年    2     月    10    日
                  刑事第四庭    審判長法  官  張宏節
                                      法  官  沈培錚
                                      法  官  蔡寶樺
以上正本證明與原本無異。
如不服本判決應於收受送達後10日內向本院提出上訴書狀，並應
敘述具體理由。其未敘述上訴理由者，應於上訴期間屆滿後20日
內向本院補提理由書（均須按他造當事人之人數附繕本）「切勿
逕送上級法院」。告訴人或被害人如對於本判決不服者，應具備
理由請求檢察官上訴，其上訴期間之計算係以檢察官收受判決正
本之日期為準。
中    華    民    國    98    年    2     月    11    日
                                      書記官
附錄本判決論罪之法律條文：
中華民國刑法第346條
意圖為自己或第三人不法之所有，以恐嚇使人將本人或第三人之
物交付者，處6月以上5年以下有期徒刑，得併科1 千元以下罰金
。
以前項方法得財產上不法之利益，或使第三人得之者，亦同。
前二項之未遂犯罰之。


司法院資訊處製作；財團法人民間司法改革基金會備份。
